【裁判字號】    92,交訴,100
【裁判日期】    921204
【裁判案由】    肇事遺棄罪等
【裁判全文】
臺灣桃園地方法院刑事判決                        九十二年度交訴字第一號
    公  訴  人  臺灣桃園地方法院檢察署檢察官
    被      告  乙○○
右列被告因肇事遺棄罪等案件，經檢察官提起公訴（九十二年度偵字第一三０五一號
），本院判決如左：
    主  文
乙○○服用酒類，不能安全駕駛動力交通工具而駕駛，處有期徒刑貳月；又駕駛動力
交通工具肇事，致人死亡而逃逸，處有期徒刑拾月；又因過失致人於死，處有期徒刑
捌月。應執行有期徒刑壹年陸月。
    事  實
一、乙○○於民國九十二年六月二十二日中午十二時許，在其朋友謝明龍位於臺北縣
    中和市○○路之住處飲用啤酒至同日下午四時後，駕駛車牌號碼ＤＥ─七三五八
    號自小客車至其朋友孫士勤位於桃園縣中壢市空軍機械學校附近之住處，又繼續
    飲用啤酒至同日晚上七時許，前後共約飲用四瓶啤酒，其明知服用酒類後，其吐
    氣所含酒精成分超過每公升零點二五毫克以上者，不得駕車，而飲酒後導致其注
    意力減低、反應能力變慢，若仍駕車行駛於道路上，隨時有致他人死、傷之危險
    ，而當時其已處於不能安全駕駛動力交通工具之狀態，猶仍於酒後（尚未達心神
    喪失或精神耗弱之程度）駕駛上開自用小客車搭載其妻黃淑玲及其子葉仕誠欲返
    回其岳母位於臺北縣永和市之住處，由桃園縣中壢市龍岡往大溪北二高方向行駛
    ，於同日晚上八時十分許，行經桃一一二線公路二十六公里（大溪鎮○○路○段
    ）處時，本應注意車前狀況，而依當時之氣候陰、夜間有照明、路面乾燥、無缺
    陷或障礙物、視距良好等情形，又無不能注意之情事，復因酒醉後駕駛判斷及反
    應能力減低，竟疏未注意車前狀況，適有簡春財由中壢往大溪方向騎乘自行車在
    乙○○之前方，乙○○因閃煞不及致其車右前車頭自後方撞及簡春財所騎之自行
    車後方，簡春財因而人車倒地後，並因頭部外傷致顱內出血而昏迷，經路人報警
    送醫急救後，仍因傷重急救無效，嗣於同年月二十三日凌晨零時三十分許死亡。
    詎乙○○於駕駛動力交通工具肇事，致簡春財受傷後，並未下車察看，採取救護
    或其他必要之措施，竟另行起意，逕自驅車駛離現場，逃逸無蹤。嗣經路人分別
    記下其車號前四碼「ＤＥ七三」及後二碼「五八」之特徵後報警，嗣經警循線於
    同年月二十二日二十一時十分許，在乙○○位於臺北縣樹林市○○街○段二七巷
    七號住處查獲，並測試其呼氣酒精濃度值為每公升零點五七毫克，始知上情。
二、案經桃園縣政府警察局大溪分局報請臺灣桃園地方法院檢察署檢察官相驗後自動
    偵查起訴。
    理  由
一、右揭犯罪事實，業據被告乙○○於警、偵訊中及本院調查、審理時坦承不諱，並
    經告訴人甲○○於警、偵訊時指訴歷歷，核與證人黃淑玲即被告之妻於警詢及證
    人劉太裕即桃園縣政府警察局大溪分局圳頂派出所員警於偵訊中證述之情節相符
    （見九十二年度相字第一０一三號偵查卷第八頁背面、第九頁、第二四頁背面）
    ，並有卷附之道路交通事故調查報告表（一）、（二）、道路交通事故現場圖、
    現場及車損照片十四張可證。而被害人簡春財確係因本件車禍死亡，復經檢察官
    督同檢驗員相驗屬實，製有勘（相）驗筆錄、相驗屍體證明書、驗斷書各一份及
    相片六張在卷可稽。又被告於上開時、地酒後駕車肇事為警查獲後，經測試其呼
    氣酒精濃度值為每公升零點五七毫克，亦有酒精濃度測試表、桃園縣政府警察局
    舉發違反道路交通管理事件通知單及大溪分局偵辦刑法第一百八十五條之三案件
    測試觀察紀錄表等附卷可稽。復參照交通部運輸研究所七十九年八月對駕駛人行
    為之研究（酒醉駕車對駕駛行為之分析研究）指出，吐氣酒精含量每公升零點二
    五毫克等於血液中酒精濃度百分之零點零五（亦即每一百毫升血液中含五十毫克
    酒精)，而（１）血液中酒精濃度到達百分之零點零三至百分之零點零五時，對
    駕駛能力之影響為：多數駕駛人心境逐漸變幻不定、視覺與反應靈敏性減弱、對
    速度及距離的判斷力差。對心理行為之影響為：觀察力逐漸欠缺、心情漸趨輕鬆
    、自信心增加、多話、精神狀態處於陶醉感。（２）血液中酒精濃度到達百分之
    零點零五至百分之零點零八時，對駕駛能力之影響為：反應遲純、駕駛能力受損
    、遲而不決或決而不行。對心理行為之影響為：情緒鬆弛、感情與行為趨向誇張
    、肌肉不協調、精神處於興奮狀態。（３）血液中酒精濃度到達百分之零點零八
    至百分之零點一五時，對駕駛能力之影響為：判斷力嚴重受到影響、體能與精神
    協調受損、駕駛之體能困難增加。對心理行為之影響為：產生情緒異常現象、步
    伐不平穩、言語不清、反應惡劣、記憶及判斷力受損、精神處於錯亂狀態。（４
    ）血液中酒精濃度超過百分之零點一五時，對駕駛人能力之影響為：視線搖晃、
    駕駛已進入恍惚狀態、判斷及理解遭到扭曲、駕駛不穩定。對心理行為之影響為
    ：意識不明、嘔吐、站、走及講話困難、責任感喪失、精神處於麻醉狀態。（５
    ）血液中酒精濃度超過百分之零點五時，對駕駛人能力之影響為：無法開車。對
    心理行為影響為：爛醉如泥、失去知覺可能致死、精神處於昏睡狀態。本件被告
    吐氣所含酒精濃度達每公升零點五七毫克，經換算結果相當於血液中酒精濃度為
    百分之零點一一四，依據上開說明可知，被告酒後駕車當時之判斷力嚴重受到影
    響、體能與精神協調受損、駕駛之體能困難增加、產生情緒異常現象、步伐不平
    穩、言語不清、反應惡劣、記憶及判斷力受損、精神處於錯亂狀態，堪認被告於
    駕車肇事當時已因飲酒達於不能安全駕駛之程度。
二、按「汽車行駛時，駕駛人應注意車前狀況，並隨時採取必要之安全措施」、「汽
    車駕駛人有飲酒後其吐氣所含酒精成分超過每公升零點二五毫克以上者，不得駕
    車」，道路交通安全規則第九十四條第三項、第一百十四條第二款分別定有明文
    。被告既駕車於道路上行駛且領有駕照（見相字卷第一七頁正面），行經前開路
    段自應注意車前狀況並隨時採取必要之安全措施，以避免危險發生，而依當時之
    天候陰、夜間有照明、路面乾燥、無缺陷或障礙物、視距良好等情，有前開道路
    交通事故調查報告表（一）、（二）可參，應認被告對於車前之動態當能確實掌
    握，並無不能注意情事，乃竟疏未注意，酒後駕駛自小客車行駛於上開路段致發
    生本件車禍，其有過失甚明。又被告之過失行為與被害人之死亡間，具有相當因
    果關係，其過失致人於死之罪責，堪以認定。又從卷附之被告及被害人之車損照
    片可知，當時撞擊之力道相當猛烈，且被告於警詢時亦供稱：「．．．我自小客
    車引擎蓋及右前擋風玻璃凹損破裂」等語（見相字卷第四頁反面）明確，足見被
    告肇事當時應可得知會造成騎乘自行車之被害人傷亡，惟被告於肇事後逕自駕車
    離去，並未下車察看，其主觀上有肇事逃逸之故意甚明，是其駕駛動力交通工具
    肇事致人死亡而逃逸之犯行亦堪認定。又被告於案發前雖有喝酒，惟肇事後仍能
    接受警方訊問，且駕車肇事當時感覺有撞倒東西（見相字卷第三頁反面），堪認
    被告行為時尚未達心神喪失或精神耗弱程度，容無疑義，況藉飲酒自陷精神障礙
    狀態為犯行，亦不得減免任何罪責。綜上所述，本件事證已明，被告上開犯行均
    堪認定，應依法論科。
三、被告乙○○明知其飲酒後已達不能安全駕駛動力交通工具之狀態，應不得駕車，
    竟仍駕駛上開自用小客車，未注意車前狀況撞及被害人簡春財所騎自行車後方，
    致簡春財人車倒地受傷後，送醫急救無效而死亡，其於駕車肇事後，並未下車察
    看，採取救護或其他必要之措施，即逕自駕車離去，核被告上開所為，係犯刑法
    第一百八十五條之三服用酒類不能安全駕駛動力交通工具而駕駛罪、同法第一百
    八十五條之四之駕駛動力交通工具肇事，致人死亡而逃逸罪及同法第二百七十六
    條第一項之過失致死罪。按刑法第一百八十五條之四駕駛動力交通工具肇事，致
    人死亡而逃逸罪，係遺棄罪之特別規定，係屬法規競合（最高法院八十八年度臺
    上字第七三九六號判決參照），應依刑法第一百八十五條之四之駕駛動力交通工
    具肇事，致人死亡而逃逸罪處罰，附此敘明。又被告所犯上開三罪間，犯意各別
    ，行為互殊，應分論併罰。又被告上開酒醉駕車因而致被害人簡春財死亡，應依
    道路交通管理處罰條例第八十六條第一項之規定，就過失致人於死部分加重其刑
    。爰審酌被告前無不良前科記錄，有卷附臺灣高等法院被告全國前案紀錄表可憑
    ，酒後駕車對社會大眾交通安全之影響，被告過失之程度，肇事後竟驅車離去，
    任將被害人棄之不顧，無視他人生命安危，所生之危害至鉅，且迄今尚未與被害
    人家屬達成和解，賠償被害人家屬之損失，及犯罪後坦承犯行，態度尚佳等一切
    情狀，分別量處如主文所示之刑，並定其應執行之刑。
據上論斷，應依刑事訴訟法第二百九十九條第一項前段，刑法第一百八十五條之三、
第一百八十五條之四、第二百七十六條第一項、第五十一條第五款，道路交通管理處
罰條例第八十六條第一項，罰金罰鍰提高標準條例第一條前段，判決如主文。
本案經檢察官陳美華到庭執行職務。
中        華        民        國    九十二    年     十二   月    四    日
                                 臺灣桃園地方法院交通法庭
                                     審判長法  官 徐培元
                                           法  官 林晏鵬
                                           法  官 許乃文
右正本證明與原本無異。
如不服本判決，應於判決送達後十日內向本院提出上訴狀( 應附繕本 )，上訴於
臺灣高等法院。
                                           書記官 陳慧玲
中        華        民        國    九十二    年     十二   月    四    日
附論罪科刑依據之法條：
刑法第一百八十五條之三、第一百八十五條之四、第二百七十六條第一項。
中華民國刑法第一百八十五條之三（重大違背義務致交通危險罪）
服用毒品、麻醉藥品、酒類或其他相類之物，不能安全駕駛動力交通工具
而駕駛者，處一年以下有期徒刑、拘役或三萬元以下罰金。
中華民國刑法第一百八十五條之四（肇事遺棄罪）
駕駛動力交通工具肇事，致人死傷而逃逸者，處六月以上五年以下有期徒
刑。
中華民國刑法第二百七十六條(過失致死罪)
因過失致人於死者，處二年以下有期徒刑、拘役或二千元以下罰金。


司法院資訊處製作；財團法人民間司法改革基金會備份。
